【裁判字號】    98,上易,2273
【裁判日期】    981020
【裁判案由】    傷害等
【裁判全文】
臺灣高等法院刑事判決                98年度上易字第2273號
上  訴  人
即  被  告  乙○○
上列上訴人因傷害等案件，不服臺灣臺北地方法院98年度易字第
549號，中華民國98年8月5日第一審判決（起訴案號：臺灣臺北
地方法院檢察署98年度偵字第3272號），提起上訴，本院判決如
下：
    主  文
上訴駁回。
    事  實
一、乙○○與丙○○曾為男女朋友關係，甲○○係丙○○之姪子
    ，丁○○係甲○○之女友。緣民國（下同）97年12月12日上
    午8時30分左右，丙○○與甲○○、丁○○同至乙○○位於
    臺北市中山區○○○路162巷84號3樓之住處，欲取回丙○○
    置放該處之衣物及銀行帳單，惟丙○○發覺房內另有女子，
    遂與乙○○發生口角，詎乙○○竟基於傷害之犯意，徒手毆
    打丙○○，並與丙○○相互拉扯，致丙○○受有臉部多處擦
    傷、皮下血腫、右前臂、左手、左膝多處挫傷皮下血腫之傷
    害（此部分業經丙○○撤回告訴），而甲○○於上址門口見
    狀，進入屋內上前阻擋乙○○，乙○○一時惱怒，另萌生傷
    害之犯意，持刀朝甲○○揮砍，甲○○舉起左手抵擋，致甲○○受有左手掌撕裂傷合併第二及第四指屈指深肌斷裂及疑
    似第三指動脈斷裂之傷害。又乙○○於97年12月14日凌晨1
    時39分許，撥打電話予甲○○，要求甲○○轉告丙○○不要
    再繼續糾纏，就不會對甲○○提出告訴，惟甲○○認乙○○
    持刀揮砍，造成伊左手受傷，不能就此罷休，詎乙○○竟另
    基於恐嚇之犯意，對甲○○恫稱「你要不要上學啊！你要不
    要上課啊！」、「你要不要我去．．．你上課嗎？你敢去上
    課嗎？」等語，以此加害身體之事恐嚇甲○○，使甲○○心
    生畏懼，致生危害於安全。
二、案經甲○○訴由臺北市政府警察局中山分局報告臺灣臺北地
    方法院檢察署檢察官偵查起訴。
    理  由
壹、程序部分（證據能力）：
一、按被告以外之人於審判外之言詞或書面陳述，除法律有規定
    者外，不得作為證據，刑事訴訟法第159 條第1 項定有明文
    ，此即學理上所稱「傳聞證據排除法則」。又被告以外之人
    於審判外之陳述，雖不符同法第159 條之1 至第159 條之4
    之規定，而經當事人於審判程序同意作為證據，法院審酌該
    言詞陳述或書面陳述作成時之情況，認為適當者，亦得為證
    據。當事人、代理人或辯護人於法院調查證據時，知有第15
    9條第1 項不得為證據之情形，而未於言詞辯論終結前聲明
    異議者，視為有前項之同意，此則據同法第159條之5規定甚
    明。鑒於採用傳聞證據排除法則重要理由之一，係因傳聞證
    據未經當事人之反詰問予以覈實，若當事人願放棄對原供述
    人之反對詰問時，原則上即可承認該傳聞證據之證據能力。
    而揆諸我國刑事訴訟法第159條之5之立法理由，除參照前述
    傳聞證據排除法則之基本法理外，亦參考日本刑事訴訟法第
    326條之立法例，查日本刑事審判實務之運作，有關檢察官
    及被告均同意作為證據之傳聞書面材料或陳述，可直接援引
    該國刑事訴訟法第326條作為傳聞例外之法律依據，僅在檢
    察官與被告或其辯護人不同意之情況下，乃須根據其他傳聞
    例外規定，俾以斟酌該等傳聞書面材料或陳述是否具有證據
    能力，在當事人間無爭執之案件中，傳聞證據基本上均可依
    據前引規定提出於法院使用。據此，我國刑事訴訟法第159
    條之5之適用應可作同上之解釋。公訴人、被告就本件判決
    所引之被告以外之人於審判外之陳述（除下列證人丙○○及
    告訴人甲○○於偵查中之證述外，詳參下列二之理由），迄
    於言詞辯論終結前未為異議之聲明，而本院審酌渠等陳述作
    成時之情況，核無違法取證及證明力明顯過低之瑕疵，為證
    明犯罪事實所必要，亦認為以之作為證據為適當，根據上開
    規定及說明，作為本件判決認定被告犯罪事實之被告以外之
    人於審判外陳述是否屬於傳聞之例外，無庸先行考量刑事訴
    訟法第159條之1第2項、第159條之2、第159條之3等規定，
    得逕依同法第159條之5規定作為證據。
二、證人依法應具結而未具結者，其證言不得作為證據，刑事訴
    訟法第158條之3明揭此旨。證人丙○○及告訴人甲○○於檢
    察官訊問時所為之陳述（98年2月11日訊問筆錄，偵查卷第
    34頁至第36頁），未以證人身分具結陳述，揆諸上開規定，
    依法無證據能力。
貳、實體部分：
一、傷害部分：
（一）訊據被告乙○○固坦承以放置在客廳的刀傷害告訴人甲○○的左手，然矢口否認有何傷害之犯行，辯稱：告訴人甲○○先動手拿棍棒打傷伊，把家裡客廳打得亂七八糟，又
      拿玻璃刺伊的手指頭，伊因此縫了三針，伊為了自衛才拿
      刀擋，不料告訴人甲○○用左手揮到刀而受傷，不是伊砍
      的，如果伊砍的話，也不會叫救護車云云（偵查卷第33頁
      、原審卷第71頁）。
（二）經查，證人即告訴人甲○○於警詢時指稱：因見被告與小
      姑丙○○爭執，便上前勸阻，見被告轉身拿長約30至40公
      分的彎刀攻擊伊，造成伊左手撕裂傷等語（偵查卷第11頁
      ）；其復於原審時證稱：伊見被告與丙○○互相拉扯，勸
      兩人不要打架，被告拿刀朝伊身上砍，伊以左手保護自己
      ，於是被刀砍到左手手掌。被砍傷後唯恐被告繼續砍，就
      一直往後退，丙○○跟在後面，伊往後退，撞到丙○○，
      就倒在地上，丁○○就拿伊使用的手機叫救護車，之後丙○○要被告以感應卡讓伊下樓去，但被告不肯，手一邊擦
      刀子，被告的父親丟壹條布，讓丙○○壓著伊左手傷口止
      血等語（原審卷第32頁）；並經證人丙○○於原審證述：
      告訴人見被告打伊才進屋內，將伊與被告隔開，當時告訴
      人在伊前方，後來告訴人突然往後倒，手上流很多血，被
      告手拿著一把刀，丁○○馬上用告訴人的行動電話叫救護
      車，伊請被告用感應卡啟動電梯讓被告下樓就醫，但被告
      不願意等語（原審卷第28頁）；復有證人丁○○於警詢、
      檢察官訊問及原審審理時證言：伊看見告訴人遭被告推倒
      在地上，被告手持一把彎刀向告訴人揮去，告訴人以左手
      抵擋，之後告訴人倒地，左手流血，伊立即撥打119，請
      救護人員到場等語（偵查卷第14頁、第34頁，原審卷第34
      頁）。是告訴人所為關於被告持刀揮砍，致伊左手手掌受
      傷之指訴，核與證人丙○○、丁○○所證內容相符。又告
      訴人受有左手掌撕裂傷合併第二及第四指屈指深肌斷裂及
      疑似第三指動脈斷裂傷害，有97年12月12日國防醫學院三
      軍總醫院附設民眾診療服務處診斷證明書1件（偵查卷第
      16頁）、該院98年10月2日院三病歷字第0980015349號函
      及所附之急診病歷影本、亞東紀念醫院診斷證明書2件（
      偵查卷第39頁、原審卷第54頁）及告訴人左手受傷照片2
      幀（偵查卷第42頁）在卷可稽。益證被告確有持刀揮砍，
      致告訴人左手受傷一情屬實。
（三）雖證人即被告之父戊○○於原審審理時到庭證言：第一次
      是小姐（指證人丙○○）打被告，第二次說要借廁所及拿
      東西，男的（指告訴人）就拿放在門外的木棍打被告，丙○○拿對面住家的掃把，聯手毆打被告頭部、臉部，伊不
      清楚是何人將玻璃踢倒弄破，對方拿玻璃要刺被告，被告
      才拿起展示櫥內的刀，告訴人揮到刀，感覺疼痛而流血倒
      地云云（原審卷第30頁至31頁）；倘證人戊○○所證屬實
      ，則告訴人既已持木棍毆擊手無寸鐵的被告，何需再持破
      裂的玻璃刺被告？況且，手持破裂的玻璃傷人之前，可能
      自己手部先受傷，告訴人為一具有正常智識能力、年滿18
      歲之男子，豈會甘冒危險以手握破裂玻璃傷害被告。是證
      人戊○○所證，顯然悖乎常理。又證人己○○於原審審理
      時證言：看見3個人毆打被告，只有看到甲○○拿長的木
      棍，丁○○拿掃把云云，顯與證人戊○○所證：是丙○○
      拿掃把云云不符。又證人己○○自承只有打開房門幾秒，
      沒有看的很清楚等語，是其所證：看見甲○○拿木棍毆打
      被告云云，是否能在短短數秒間，即為清楚完整觀察，顯
      非無疑。是證人己○○所證，尚不得執為有利於被告之認
      定。
（四）綜上所述，被告持彎刀揮砍，致告訴人左手受傷，事證明
      確，被告傷害之犯行洵堪認定，應依法論科。
二、恐嚇部分：
（一）被告乙○○對曾於97年12月14日凌晨1時39分許，撥打電
      話予告訴人，對告訴人稱：「你要不要上學阿！你要不要
      上課啊！」、「你上課嗎？你敢去上課嗎？」等語之事實
      ，坦承不諱，惟矢口否認有何恐嚇犯行，辯稱：是告訴人
      在言語上挑釁，伊才回話，但伊沒有恐嚇告訴人的意思，
      只是說明提告後，告訴人將面臨常請假及同儕、師長評價
      之壓力，絕非以加害身體之事恐嚇，且告訴人亦未因此心
      生畏懼云云（偵查卷第35頁、原審卷第70頁反面）。
（二）經查，告訴人於本院審理時證言：被告打電話給伊，並稱
      ：「你要不要上學啊！你要不要上課啊！」等語，伊心生
      畏懼，擔心被告來學校傷害伊。伊當時回覆被告：「我要
      不要上課干你何事」，是想確定被告是否要傷害伊等語（
      原審卷第33頁），復有電話譯文與受信通聯紀錄報表各1
      件在卷可稽（偵查卷第40頁、第41頁）。而上開譯文中「
      甲○○：你先拿刀砍，然後你這樣跟我說就算了」、「乙○○：你要不要上學啊，你要不要上學啊」、「甲○○：
      我要不要上學干你什麼事啊」、「乙○○：你要不要我去
      ．．．，你上課嗎，你敢去上課嗎」、「甲○○：你敢去
      上課什麼意思，你威脅我嗎」、「乙○○：噢，我威脅你
      哦」，足見被告確以至學校加害身體之惡害通知告訴人，
      被告所辯，顯係諉卸之詞，尚無足取。
（三）雖告訴人受到被告恫嚇後回以：「甲○○：我好怕，我不
      敢去上課了怎麼辦」、「乙○○：好啊，那就最好去上課
      哦」、「甲○○：噢，我不敢去上課了」、「乙○○：噢
      ，好啊，你最好去啊」、「甲○○：對啊，我好怕，怎麼
      辦」、「乙○○：好啊，好怕，哦，掰掰，哦，好啊」，
      此有上揭電話譯文在卷可考。縱使告訴人口頭上與被告應
      對時，未必顯露出恐懼之色，然而，告訴人於原審審理時
      亦證言：我那時去學校會害怕等語（原審卷第33頁）。衡
      諸被告曾於97年12月12日持刀揮砍告訴人成傷，事隔約2
      日後，被告撥打電話威嚇告訴人將去學校加害告訴人之身
      體，告訴人因此心生畏懼，洵與常情相符。被告所辯，顯
      非可採。事證明確，被告恐嚇犯行堪以認定，應依法論科
      。
三、核被告所為，係犯刑法第277條第1項之傷害罪及同法第305
    條之恐嚇罪。其前後傷害及恐嚇告訴人之行為可分，犯意各
    別，構成要件互異，依法予以分論併罰。
四、原審同此認定，依刑法第277條第1項、第305條、第51條第5
    款、第41條第1項前段，刑法施行法第1條之1之規定，並審
    酌被告有公共危險、竊盜等前科紀錄，此有本院被告前案紀
    錄表1份在卷足證，是被告之素行不佳，且以利刃傷人，造
    成告訴人甲○○受傷甚重，身心俱受重創，損害非輕，又不
    知悔改，竟變本加厲，再以言詞恐嚇告訴人甲○○，惡性非
    輕，犯後復全無悔意，復未與告訴人達成和解，賠償其損失
    ，取得其諒解等一切情狀，判決被告有期徒刑6月、4月，應
    執行有期徒刑9月，並依司法院大法官會議釋字第662號解釋
    ，諭知如易科罰金，以新臺幣1000元折算1日。原判決就被
    告犯罪情節，已於事實欄明白認定及於理由欄詳加論斷，核
    其認事用法，俱無違誤，量刑亦甚允洽。被告上訴意旨，猶
    執前詞，否認犯行，為無理由，應予駁回。
據上論斷，應依刑事訴訟法第368條，判決如主文。
本案經檢察官壽勤偉到庭執行職務。
中    華    民    國    98    年    10    月    20   日
                  刑事第五庭    審判長法  官  高明哲
                                      法  官  林洲富
                                      法  官  高玉舜
以上正本證明與原本無異。
不得上訴。
                                      書記官  許雅淩
中    華    民    國    98    年    10    月    20    日
附錄：本案論罪科刑法條全文
中華民國刑法第277條
（普通傷害罪）
傷害人之身體或健康者，處3年以下有期徒刑、拘役或1千元以下
罰金。
犯前項之罪因而致人於死者，處無期徒刑或7年以上有期徒刑；
致重傷者，處3年以上10年以下有期徒刑。
中華民國刑法第305條
（恐嚇危害安全罪）
以加害生命、身體、自由、名譽、財產之事，恐嚇他人致生危害
於安全者，處2年以下有期徒刑、拘役或3百元以下罰金。


司法院資訊處製作；財團法人民間司法改革基金會備份。
